臺灣臺南地方法院交通事件裁定　　　　　96年度交聲字第40號
移送機關　　交通部公路總局嘉義區監理所臺南監理站
受處分人
即異議人　　人山旅運社有限公司
代 表 人　　乙○○
上列受處分人因違反道路交通管理處罰條例案件，對於交通部公
路總局嘉義區監理所臺南監理站民國96年1月12日所為之裁決處
分（處分案號：嘉監南字第裁74-BC0000000號），聲明異議，本
院裁定如下：
    主  文
原處分撤銷。
人山旅運社有限公司不罰。
    理  由
一、本件聲明異議意旨略以：受處分人即異議人「人山旅運社有
    限公司」所有之牌照號碼UM-6000號自小客車，被警逕行舉
    發於民國95年12月7日9時32分許，在高雄市○○路238號前
    （北向南）機慢車專用道，「在多車道不依規定駕車」，經
    臺南監理站於96年1月12日依道路交通管理處罰條例第45條
    第4款及違反道路交通管理事件統一裁罰標準表之規定，以
    上開裁決書裁處異議人罰鍰新臺幣9百元。惟高市交通大隊
    寄來之通知單及相片，與違規地所立之交通標誌顯有不符，
    交通標誌上載明新生路至漁港路慢車道禁行各類大型車輛，
    異議人之車為小型車輛，何來違規之實，顯有處分不當。UM
    -6000號自小客車之駕駛人甲○○行經廣臨出口加工園區洽
    商，依規定右轉，車輛須於前一車道駛入慢車道再進行右轉
    ，並無行駛不當，為此聲明異議，請求撤銷原處分。
二、按汽車駕駛人在多車道不依規定駕車者，處新臺幣6百元以
    上1千8百元以下罰鍰；並記違規點數1點，道路交通管理處
    罰條例第45條第4款、第63條第1項第1款定有明文。又汽（
    車駕駛人違反上開規定，於期限內繳納或到案聽候裁決者，
    依道路交通管理處罰條例第92條第3項規定訂定之「違反道
    路交通管理事件統一裁罰基準及處理細則」第2條第2項之「
    違反道路交通管理事件統一裁罰標準表標準表」規定，處汽
    車駕駛人罰鍰新臺幣9百元，並記違規點數1點。
三、經查：
(1)、受處分人即異議人「人山旅運社有限公司」所有之牌照號碼
　　UM-6000號自小客車，被警逕行舉發於95年12月7日9時32分
    許，在高雄市○○路238號前（北向南）機慢車專用道，「
    在多車道不依規定駕車」之事實，有高雄市政府警察局95年
    12月20日高市警交相字第BC0000000號舉發違反道路交通管
    理事件通知單及違規照片1張附卷可稽。
(2)、證人甲○○於本院96年2月15日調查時證稱：其是本件被舉
    發在多車道不依規定駕車的駕駛人，卷內聲明異議狀所附有
    關新生路至漁港路慢車道禁行各類大型車輛之交通標誌3張
    ，是其所拍照，其拍照的地點是在高雄市○○路與新生路的
    交接處，是南往北的方向，其確定其當時駕駛UM-6000號自
    小客車的行進方向是由南向北云云。
(3)、證人即舉發警員潘珍玉於本院96年2月15日調查時證稱：本
    件逕行舉發交通違規之照片1張是路口照相機所拍，新生路
    由北往南的慢車道都是機慢車專用道，所以禁止四輪以上車
    輛進入。新生路並非只到漁港路，過了漁港路仍是新生路，
    取締的地點並沒有上開聲明異議狀所附甲○○所拍照片上的
    標誌（按該標誌係記載「新生路段全線慢車道禁行各類大型
    車輛」），新生路並不是全線都是機慢車專用道，只有在新
    生路北起擴建路，南到漁港路，才是機慢車專用道。而且依
    異議人所提出的照片之新生路的標誌可以看出，異議人所提
    供的照片路段是在新生路由南往北的路段拍照的，而本件被
    舉發的違規地點是在新生路由北向南的機慢車專用道等語，
    並庭呈違規路段之電腦彩色照片7張附卷。
(4)、查聲明異議狀所附甲○○所自行拍攝之照片是在新生路由南
    往北的路段拍照的，有其所拍照之箭頭指向北方之新生路標
    誌牌之照片可稽。又查高雄市○○路為南北走向，該路段僅
    北向南之前鎮○○○○路規劃機慢車專用道，南往北方向均
    未規劃機慢車專用道，有高雄市政府警察局交通大隊96年5
    月21日高市警交三字第0960009834號函附卷可稽，核與該函
    所附之照片5張所顯示之事實相符。又依上開照片並比對UM-
    6000號自小客車違規被拍之照片，UM-6000號自小客車之旁
    景有「嘉興冷凍造機有限公司」，該公司係位於新生路由南
    向北之車道旁，而UM-6000號自小客車被拍照處則在「嘉興
    冷凍造機有限公司」之對面，即在新生路【由北向南之機慢
    車專用道】上，明顯違規。
(5)、綜上所述，證人潘珍玉之證言應堪採信，證人甲○○謂其當
    時駕駛UM-6000號自小客車的行進方向是沿新生路由南向北
    行駛云云，與事實不符，自不足採信。從而異議人之異議亦
    無理由。
三、異議人之異議雖無理由，惟查道路交通管理處罰條例第45條
    第4款及第63條第1項第1款之規定係處罰汽車駕駛人，並非
    處罰汽車所有人。再者，依道路交通管理處罰條例第85條第
    4項之規定，本條例規定逕行舉發之案件，亦僅推定受逕行
    舉發人有過失，若確實知道係何人駕車違規，即應處罰該汽
    車駕駛人，而不得適用上開推定之原則。查本件交通違規之
    汽車駕駛人係甲○○，業據其自陳明確，已如上述，自不得
    處罰車輛之所有人「人生旅運社有限公司」。臺南監理站逕
    對「人山旅運社有限公司」裁罰而未對汽車駕駛人甲○○裁
    罰，於法尚有未合，應由本院裁定將原處分撤銷，並另為異
    議人不罰之諭知，以資適法。
四、據上論斷，應依道路交通管理處罰條例第87條第2項，道路
    交通案件處理辦法第20條前段，裁定如主文。
中　　華　　民　　國　　96　　年　　7 　　月　　27　　日
　　　　　　　　　　　　　　　交通法庭法　官　林勝利
以上正本證明與原本無異
如不服本裁定應於送達後5日內向本院提出抗告狀
      　　　　　　　　　　　　　書記官　陳金堂
中　　華　　民　　國　　96　　年　　7 　　月　　27　　日
